臺灣桃園地方法院民事簡易判決
111年度壢簡字第262號
原      告  楊秉勲  

被      告  趙群    
上列當事人間請求確認本票債權不存在事件，本院於民國111年7
月26日言詞辯論終結，判決如下：
    主      文
一、確認被告持有原告所簽發如附表所示之本票4紙，於逾金額
    新臺幣（下同）45萬6,475元部分，對原告之票據權利不存
    在。
二、原告其餘之訴駁回。
三、訴訟費用4,300元由被告負擔2,660元，餘由原告負擔。
　　事實及理由
壹、程序事項：
一、按訴狀送達後，原告不得將原訴變更或追加他訴。但擴張或
    減縮應受判決事項之聲明者，不在此限，此觀民事訴訟法第
    255條第1項第3款規定自明。本件原告原起訴請求：確認被
    告執有原告所簽發如附表所示本票（下稱系爭本票）不存在
    ，嗣於訴訟繫屬中變更請求為：確認被告持有系爭本票債權
    於逾30萬6,475元部分對原告不存在。（見本院卷第69頁）
    ，核屬縮減應受判決事項之聲明，依前揭規定，應予准許。
二、按確認法律關係之訴，非原告有即受確認判決之法律上利益
    者，不得提起之，民事訴訟法第247條第1項前段定有明文。
    又所謂即受確認判決之法律上利益，係指因法律關係之存否
    不明確，致原告在私法上之地位有受侵害之危險，而此項危
    險得以對於被告之確認判決除去之者而言（最高法院42年台
    上字第1031號判決意旨參照）。本件原告主張被告執有原告
    所簽發系爭本票，向本院聲請本票裁定，並經本院以110年
    度票字第3378號裁定准予強制執行，惟原告否認系爭本票之
    票據債權逾30萬6,475元部分存在，則兩造間就系爭本票債
    權範圍有所爭議，對原告而言，其法律地位即有受侵害之危
    險，而此危險得以對於被告之確認判決除去之，揆諸前揭法
    律規定及判決意旨，原告提起本件確認之訴具有確認利益，
    應予准許，合先敘明。
貳、實體事項：　　　　
一、原告主張：原告前向被告購買2台中古車，其中一台價金為1
    5萬元業經付清，另一台價金為18萬元（原價金22萬元扣除
    訂金4萬元）已給付部分價金3萬5,200元，並由原告簽發如
    附表編號1、2所示之本票予被告供擔保；嗣因時間經過應被
    告之要求，再由原告簽發如附表編號3、4所示之本票予被告
    供擔保。至於上開車輛自原告占有後，期間所產生之稅金、
    強制險、通行費、驗車費、停車費及罰單等共計16萬1,675
    元，均係由被告代為繳納，是本件兩造間就上開車輛買賣契
    約，原告尚積欠被告價金及代墊款共計為30萬6,475元（計
    算式：180,000－35,200＋161,675＝306,475），而超過上開數
    額部分，原告對被告應無票據債務。詎被告竟持系爭本票聲
    請本票裁定，並對原告財產為強制執行，爰請求確認被告對
    系爭本票之本票債權不存在等語，並聲明：確認被告持有如
    附表所示之系爭本票債權，於逾30萬6,475元之金額對原告
    不存在。
二、被告則以：否認原告所稱15萬元價款已經付清，原告尚積欠
    45萬6,475元（計算式：180,000－35,200＋161,675＋150,000＝
    456,475），是系爭本票所擔保之債權應為45萬6,475元，而
    非原告所述之30萬6,475元等語資為抗辯。答辯聲明：原告
    之訴駁回。
三、得心證之理由：
  ㈠按本票雖為無因證券，然票據債務人不得以自己與發票人或
    執票人之前手間所存抗辯之事由對抗執票人。但執票人取得
    票據出於惡意者，不在此限，票據法第13條定有明文。依此
    規定，票據直接前後手間得為票據原因抗辯。又當事人主張
    有利於己之事實者，就其事實有舉證之責任，民事訴訟法第
    277條前段亦定有明文。本件兩造既為系爭本票之直接前後
    手，原告自得以自己與被告間所存之抗辯事由對抗被告。參
    以兩造對系爭本票之簽發原因為擔保原告向被告因購車買賣
    契約所生之款項，且原告因上開買賣契約尚欠被告30萬6,47
    5元，並無爭執（見本院卷第69頁），則依上開說明，原告
    主張其已清償15萬元購車款部分，既為被告所否認，則原告
    自應對於有利於己之事實，應負舉證責任。惟查，原告就上
    開主張，未提出任何證據供本院審酌，復經曉諭後亦自陳沒
    有證據可以提出或調查，因為沒有正式紀錄等語（見本院卷
    第69頁背面），尚難以認原告主張其僅積欠被告餘額為30萬
    6,475元，應以被告自認原告尚積欠之款項為45萬6,475元之
    範圍，方屬可採。
  ㈡次按在票據上簽名者，依票上所載文義負責。承兌人於承兌
    後，應負付款之責。本票發票人所負責任與匯票承兌人同。
    分別為票據法第5條、第52條第1項、第121條所明定。本件
    原告既應負系爭本票發票人責任，其因與被告之買賣契約，
    僅積欠被告30萬6,475元之主張，並無理由，尚有45萬6,475
    元款項未清償，業如前述，於45萬6,475元範圍內，系爭本
    票之債權仍屬存在。從而，原告訴請確認被告持有原告簽發
    之系爭本票於逾金額45萬6,475元部分，對原告票據債權不
    存在，為有理由，應予准許。逾此範圍之請求，即屬無據，
    應予駁回。
四、兩造其餘主張陳述及所提之證據，經審酌後於判決結果無影
    響，爰不逐一論述，附此敘明。
五、訴訟費用負擔之依據：依民事訴訟法第79條。並依職權確定
    訴訟費用額為第一審裁判費4,300元。至原告另繳納逾4,300
    元之裁判費，嗣因其於言詞辯論期日為減縮訴之聲明，應由
    原告自行承受之，併此敘明。
中　　華　　民　　國　　111 　年　　7 　　月　　29　　日
                  中壢簡易庭      法  官  劉哲嘉
以上為正本係照原本作成。
如不服本判決，應於送達後二十日內，向本院提出上訴狀並表明
上訴理由，如於本判決宣示後送達前提起上訴者，應於判決送達
後二十日內補提上訴理由書（須附繕本）。
如委任律師提起上訴者，應一併繳納上訴審裁判費。
中　　華　　民　　國　　111 　年　　7 　　月　　29　　日
                                  書記官  陳香菱   
附表：
編號 發票人 發票日 票面金額 到期日 票號 1 楊秉勲 108年4月17日 180,000元 未記載 TH173780 2 楊秉勲 108年5月19日 150,000元 未記載 TH173781 3 楊秉勲 110年4月15日 220,000元 未記載 TH185856 4 楊秉勲 110年4月15日 150,000元 未記載 TH185857